【裁判字號】    95,台上,6942
【裁判日期】    951214
【裁判案由】    違反公職人員選舉罷免法
【裁判全文】
最高法院刑事判決            九十五年度台上字第六九四二號
上  訴  人  甲○○
                    號
選任辯護人  蘇清文律師
            溫思廣律師
上列上訴人因違反公職人員選舉罷免法案件，不服臺灣高等法院
中華民國九十五年五月三十日第二審更審判決（九十四年度重選
上更(三)字第二號，起訴案號：臺灣板橋地方法院檢察署九十一年
度選偵字第四一號），提起上訴，本院判決如下：
    主  文
上訴駁回。
    理  由
按刑事訴訟法第三百七十七條規定：上訴於第三審法院，非以判
決違背法令為理由不得為之；是提起第三審上訴，應以原判決違
背法令為理由，係屬法定要件；如果上訴理由狀並未依據卷內訴
訟資料具體指摘原審不適用何種法則或如何適用不當，或所指摘
原判決違法情事顯與法律規定得為第三審上訴理由之違法情形不
相適合時，均應認其上訴為違背法律上之程式，予以駁回。本件
原判決撤銷第一審關於上訴人甲○○部分之科刑判決，改判仍論
處上訴人共同連續對於有投票權之人交付賄賂，而約其為一定行
使罪刑（處有期徒刑四月），已詳敘所憑之證據及認定之理由，
從形式上觀察，原判決並無違背法令之情形。上訴人之上訴意旨
略稱：(一)原判決就證人陳阿粉於法務部調查局臺北縣調查站（下
稱臺北縣調查站）之供述，以筆錄內容與錄影帶內容不符而將之
排除，但就上訴人於偵查中之供述卻以「二者稍有不符，應以符
合實際答話內的錄音帶勘驗結果為準」，則陳阿粉於臺北縣調查
站之供述影帶，既經第一審勘驗，陳阿粉曾說上訴人不會買票，
而為筆錄所未記載，自應採為認定基準，原判決未說明此有利之
供述，何以不採納之理由，有判決不載理由之違法。(二)原判決理
由以上訴人於偵查中自白有帶砂鍋去拜訪里民，上訴人對此自白
之真正不爭執，但上訴人於偵查中並未供述有分贈砂鍋予陳阿粉
、林容嬌、林盧敏子等人（下稱陳阿粉等人），原判決援引上訴
人偵查中之自白判決有罪，顯與卷內資料不符，有判決理由矛盾
之違法。(三)檢察官起訴係指上訴人在十餘天內贈送砂鍋約四、五
百個予里民，原判決僅認定上訴人於致贈陳阿粉等人砂鍋時，為
約定一定投票權之行使，而其餘受贈砂鍋之鄭陳麗玉、吳俊餘等
多人，均經判決無罪確定，原判決對於上訴人在同一時段內相同
之事實作歧異之認定，對於大部分人認係贈送母親節禮物，僅陳
阿粉等人認係投票收受賄賂，其認定顯違背經驗法則，且理由矛
盾，自有違誤。(四)原判決於理由內，或謂上訴人於偵查中供承拜
訪里民一戶送一砂鍋，並附上訴人、邱獻樹二人名片等語，或謂
邱獻樹於臺北縣調查站供稱致送里民砂鍋時，各以其與上訴人二
人名字列印之名片放在砂鍋內等語，但經第一審勘驗上訴人之偵
查供述錄音帶，上訴人並無供承有在砂鍋上附上名片，則原判決
就上訴人交付砂鍋時有無附上物品，或附上個人名片、代書名片
、聯名卡片、或競選文宣等，並未詳為調查，有判決理由矛盾之
違法。(五)原判決事實認定上訴人與邱獻樹、郭秋燕、邱玉鳳係共
同基於行賄之犯意，但上訴人事先與邱獻樹談妥如何搭檔競選，
並與郭秋燕分贈母親節禮物，並無直接證據證明邱獻樹、郭秋燕
與上訴人有共同行賄之犯意。又原判決亦未列證據說明，如何認
上訴人與邱玉鳳有犯意聯絡，有證據調查未盡及判決不載理由之
違法。(六)公職人員選舉罷免法第九十條之一於民國九十四年十一
月三十日修正，新、舊法刑度相差頗大，原判決未依刑法第二條
規定比較適用，有判決不適用法則之違法等語。
惟查：一、原判決於理由欄二、(二)援引陳阿粉等人於偵查中不利
之供述內容及第一審勘驗其等上開供述錄音帶之結果，詳為說明
二者稍有不符，但應以勘驗結果為準，且陳阿粉等人之偵查中供
述，足為認定上訴人有本件賄選犯行之理由，復於理由欄二、(三)
３援引上訴人、陳阿粉、林盧敏子三人於臺北縣調查站供述內容
與第一審勘驗其等為上開供述時之錄影帶結果，詳為說明三人於
臺北縣調查站之供述應予排除之理由，經核俱與卷內資料相符。
又原判決於上開理由，已敘及陳阿粉於臺北縣調查站有供述：「
曾說上訴人不會買票」，但筆錄未記載，而原判決既說明陳阿粉
於臺北縣調查站供述應以排除，即已將陳阿粉上開供述予以摒棄
不採，核無判決不載理由之違法可言。上訴意旨(一)係對原審採證
認事之適法職權行使及原判決已說明之事項，再為爭執，非適法
之上訴理由。二、原審於理由欄二、(一)說明上訴人於偵查中自白
有與郭秋燕一同拜訪里民致贈砂鍋，請支持上訴人及邱獻樹，並
附上二人名片等情，上訴人對其自白之真正亦不爭執，雖上訴人
自白之內容並未提及陳阿粉等人，但原審復於理由欄二、(二)說明
陳阿粉等人於偵查中之不利於上訴人之供述，與上訴人上開自白
相符，足認上訴人有本件行賄犯行之理由，經核俱與卷內資料相
符，已如前述，尚難以上訴人偵查中之自白未提及陳阿粉等人，
即謂原判決有理由矛盾之違法。上訴意旨(二)係徒憑己見，漫事指
摘，自非適法。三、原判決已詳為說明上訴人有對陳阿粉等人為
投票行賄犯行之理由，已如前述，復於理由欄五、詳為說明其餘
公訴意旨所指上訴人尚有對鄭陳麗玉、吳俊餘等多人為行賄，此
部分無積極證據足以證明，因起訴指此部分與論罪部分有裁判上
一罪關係，爰不另為無罪之諭知，其採證並無違背證據法則。上
訴意旨(三)係對原審採證認事之適法職權行使，徒憑己見，漫事指
摘，亦非適法之上訴理由。四、原判決於理由欄二、(一)及(四)１分
別援引上訴人於偵查自白其與郭秋燕一同拜訪里民致贈砂鍋，請
支持上訴人及邱獻樹，並附上二人名片等語，與邱獻樹於臺北縣
調查站調查供稱於送里民砂鍋時，以二人列名之名片放在砂鍋內
等語，經核二人之供述並無矛盾可言。至名片係個人名義抑或聯
名，此屬枝節，與犯罪構成要件無關，原審自無庸為無益之調查
。上訴意旨(四)亦非適法。五、共同正犯之成立，祇須具有犯意之
聯絡，行為之分擔為已足，並不以每一階段犯行均經參與為必要
。原判決事實認定上訴人與邱獻樹、郭秋燕、邱玉鳳基於共同犯
意聯絡，由邱玉鳳購買砂鍋作為賄賂物品，而由上訴人、郭秋燕
共同向有投票權之陳阿粉等人拜票期約支持上訴人及邱獻樹，因
認上訴人與邱獻樹、郭秋燕、邱玉鳳等人就本件犯行有犯意聯絡
及行為分擔，均為共同正犯，已詳為說明其認定所憑之證據及理
由，並無證據調查未盡及判決不載理由之違法。上訴意旨(五)係對
原審採證認事之適法職權行使及原判決已說明之事項，再為爭執
，非適法之上訴理由。六、公職人員選舉罷免法第九十條之一第
一項之投票行賄罪，雖於九十四年十一月三十日經修正公布，將
其法定刑由「五年以下有期徒刑，得併科新臺幣四十萬元以上四
百萬元以下罰金」，提高為「三年以上，十年以下有期徒刑，得
併科新臺幣一百萬元以上，一千萬元以下罰金」；但比較結果，
仍以修正前規定有利於上訴人。是原判決對此新舊規定未加比較
適用，雖不無疏漏，然於判決結果既不生影響，上訴意旨(六)執此
指摘，依刑事訴訟法第三百八十條，即不得執為適法之第三審上
訴理由。綜上，應認上訴人之上訴違背法律上之程式，予以駁回
。
據上論結，應依刑事訴訟法第三百九十五條前段，判決如主文。
中    華    民    國  九十五  年   十二   月   十四   日
                      最高法院刑事第十二庭
                          審判長法官  林  永  茂
                                法官  洪  文  章
                                法官  蘇  振  堂
                                法官  蕭  仰  歸
                                法官  何  菁  莪
      本件正本證明與原本無異
                                      書  記  官
中    華    民    國  九十五  年   十二   月   十九   日
                                                      Ｑ


司法院資訊處製作；財團法人民間司法改革基金會備份。
